臺灣高雄地方法院交通事件裁定　　　 100年度交聲字第2055號
原處分機關　高雄市政府交通局
異　議　人　洪佳莉
上列異議人即受處分人因違反道路交通管理處罰條例案件，對於
高雄市交通局民國100年9月19日高市交裁字第裁32-C00000000號
裁決書聲明異議，本院裁定如下：
    主  文
原處分撤銷，發回高雄市交通局。
    理  由
一、按「汽車駕駛人駕駛汽車肇事，無人受傷或死亡而未依規定
    處置者，處新臺幣（下同）1,000元以上3,000以下罰鍰；逃
    逸者，並吊扣其駕駛執照1個月至3個月」；「汽車駕駛人駕
    駛汽車肇事，無人受傷或死亡且車輛尚能行駛，而不儘速將
    車輛位置標繪移置路邊，致妨礙交通者，處新臺幣600元以
    上1,800元以下罰鍰」，道路交通管理處罰條例第62條第1、
    2項分別定有明文。
二、異議人即受處分人洪佳莉於100年5月13日14時30分許騎乘車
    號XTX-563號重型機車，行經新北市○○區○○街64號前時
    ，與張文良駕駛之車號7075-VG號自小客車之右前保險桿發
    生擦撞，因而車身傾倒，復擦撞及由李旭昇駕駛之車號3273
    -ZS號自小客車之前保險桿，均未致人傷亡，且車輛尚能行
    駛，異議人竟未將車輛位置標繪並儘速將車輛駛離現場，致
    妨礙交通之順暢，待證人即北市政府警察局海山分局海山派
    出所（下稱海山派出所）警員陳護元據通報到場，進行定位
    、拍照及製作交通事故現場圖後，三方當事人始移置車輛與
    離開現場，故證人以異議人有「輕微車損未移置，妨礙交通
    」之違反道路交通管理處罰條例第62條第2項行為（惟通知
    單上誤引用同條例第62條第1項），製作新北市政府警察局
    新北市警交大字第C00000000號舉發違反道路交通管理事件
    通知單（下稱系爭通知單）舉發，嗣原處分機關乃於100年9
    月19日，依通知單所記載之道路交通管理處罰條例第62條第
    1 項，以「汽車駕駛人駕駛汽車肇事，無人受傷或死亡而未
    依規定處置」為理由作成高市交裁字第裁32-C00000000號裁
    決書（下稱系爭裁決書），裁處異議人1,300元之罰鍰。
三、聲明異議意旨略以：異議人於上揭事故被撞擊之被害人，且
    其所騎乘之上揭重機車位於其他兩輛自小客車中間，為完整
    記錄及保持原狀而無法移動位置，又事故發生時之車流量不
    大，復有店家幫忙紓解交通，並無妨礙交通之事實，為此聲
    明異議，請求撤銷原處分。
四、經查：
(一)異議人於100年5月13日14時30分許騎乘上揭重型機車，行經
    新北市○○區○○街64號前，與張文良駕駛之車號7075-VG
    號自小客車之右前保險桿發生擦撞，車身傾倒後復擦撞由李
    旭昇駕駛之車號3273-ZS號自小客車之前保險桿，均未致人
    傷亡，且車輛尚能行駛，異議人未將車輛位置標繪並儘速將
    車輛駛離現場，待證人陳護元到場進行定位、拍照及製作交
    通事故現場圖後，三方當事人移置車輛，並同往海山派出所
    ，自同日15時18分許至16時3分許，在該所製作道路交通事
    故調查報告表、交通事故談話紀錄表、交通事故當事人登記
    聯單及進行酒精濃度呼氣測試，並由上開警員以「異議人輕
    微車損未移置，妨礙交通」為由，並誤引道路交通管理處罰
    條例第62條第1項，製作系爭通知單舉發，嗣原處分機關未
    察，於100年9月19日引用系爭通知單記載之法條，依道路交
    通管理處罰條例第62條第1項，以「汽車駕駛人駕駛汽車肇
    事，無人受傷或死亡而未依規定處置」為由作成系爭裁決書
    ，並於同年月22日寄存送達於異議人居所，異議人遂於同年
    10 月6日向原處分機關提出聲明異議，此有系爭通知單、系
    爭裁決書、系爭裁決書之送達證書、聲明異議狀各1紙（請
    見本院卷第3-9頁），道路交通事故調查報告表1紙、道路交
    通現場圖、交通事故當事人登記聯單各1紙，交通事故談話
    紀錄表、酒精濃度呼氣測試紀錄各3紙（請見本院卷第22-29
    頁）附卷足憑，亦為異議人所不爭執，堪信為真實。
(二)異議人雖否認有事故後應移置車輛而未移置，致生妨礙交通
    之行為，並以前詞置辯，然查：異議人於發生前揭事故後，
    先將傾倒之上揭機車扶正並停放於車號7075-VG自小客車前
    方，異議人於車禍發生後知悉無人受傷，亦知悉機車仍堪行
    駛，惟未尋思移置車輛，尚與其他擦撞之當事人留在現場討
    論責任歸屬問題，無視於該路段為公園街、館前東路及重慶
    路交錯而呈星芒狀之多岔路口，幅寬僅雙線道，上揭三車已
    共同佔據右側車道全線，致所有右轉方向車輛均須繞過上開
    三車，與左轉方向車輛共同進入左側車道後再尋隙右轉，因
    而發生嚴重堵塞之交通障礙，嗣李旭昇報警處理始由證人陳
    護元據報到場進行處理之事實，業據異議人陳稱：對方下車
    察看我撞擊情形，對方打電話到派出所報警等語；車號
    3273-ZX號自小客車主李旭昇陳稱：事故3方均無人受傷，之
    後我拿電話撥打110、另一自小客車主拿警示牌立在車後等
    語；車號7075-VG自小客車主張文良陳稱：肇事後我下車察
    看，在車後方設立警示標誌，對方打電話報警等語，此有交
    通事故談話紀錄表3紙在卷可參（請見本院卷第24-26頁）；
    核與證人陳護元到庭證稱：我當日值班，派出所接獲報案時
    通知我到場，我到現場時看到的情形就是現場圖的情形，異
    議人的機車已經扶起來了，他們正在討論，而現場只有二線
    道，異議人他們擋住了右轉車道的全部，故公園街上所有車
    輛都必須進入左側車道，如要右轉就必須進入交岔入口後才
    能右轉，我判斷異議人他們只是輕微擦撞，應移置而未移置
    且影響交通才開單等語（請見本院卷第39-40頁）相符，復
    有道路交通現場圖及地圖各1紙在卷可佐（請見本院卷第12
    、23頁），異議人於本件車禍事故後未受有傷害、停放車輛
    於現場及造成交通障礙之事實，堪以認定。復查，道路交通
    管理處罰條例第62條第2項規定之意旨，乃於保全車禍事故
    證據及迅速回復交通順暢兩目的之間相互衡量後，決定在無
    人受傷或死亡且車輛尚能行駛之輕微車禍事故發生時，要求
    行為人應以自行標識、攝相之方式迅速保全證據，並應隨後
    移置，是異議人不得以保全證據為由，無視交通障礙而繼續
    停放上開重型機車於現場，偏廢回復交通順暢之要求，此並
    不因肇事責任歸屬者為何人而異；況異議人於事故發生之初
    ，即扶起原傾倒之重型機車，其停放現場以保全證據之必要
    性亦有可疑。綜上，異議人確有輕微車損未移置致妨礙之違
    規事實已臻明確，異議人空言否認，要無可採。
(三)惟按道路交通管理處罰條例第62條第1項規定所稱依規定處
    置，係指道路交通事故處理辦法第3條：「發生道路交通事
    故，駕駛人或肇事人應先為下列處置：一、事故地點在車道
    或路肩者，應在適當距離處豎立車輛故障標誌或其他明顯警
    告設施，事故現場排除後應即撤除。二、有受傷者，應迅予
    救護，並儘速通知消防機關。三、發生火災者，應迅予撲救
    ，防止災情擴大，並儘速通知消防機關。四、不得任意移動
    肇事車輛及現場痕跡證據。但無人傷亡且車輛尚能行駛，或
    有人受傷且當事人均同意移置車輛時，應先標繪車輛位置及
    現場痕跡證據後，將車輛移置不妨礙交通之處所。五、通知
    警察機關。但無人受傷或死亡且當事人當場自行和解者，不
    在此限」，業經上揭規範規定明確。經查，本件異議人雖未
    移置車輛致生交通損害，惟擦撞之三方中，既已由車號7075
    -VG自小客車主張文良豎立警示標誌，以防止後方來車進一
    步因此路況發生事故，以及由車號3273-ZX號自小客車主李
    旭昇撥打110通知警方處理，則異議人單純停留於現場等候
    警方前來，即難謂有道路交通管理處罰條例第62條第1項所
    稱「汽車駕駛人駕駛汽車肇事，無人受傷或死亡而未依規定
    處置」之違規行為。
(四)另按行政處分如有誤寫、誤算或其他類此之顯然錯誤者，處
    分機關得隨時或依申請更正之，行政程序法第101條第1項定
    有明文，是行政處分僅於因書寫錯誤、計算錯誤、疏略及自
    動化作業之錯誤等，致其所表現之內容與行政機關之意思不
    一致，且須錯誤在客觀上一望可知，即應如何始為正確，亦
    十分明白，從而存在所謂之顯然錯誤時，行政機關始得予以
    改正，如此始能無損於相對人之信賴及法律安定，而容許行
    政機關隨時更正。原處分機關於100年9月19日作成系爭裁決
    書後，雖於100年10月6日在該局對違反道路交通管理事件不
    服裁決聲明異議案移送書中，表示舉發違反法條欄中所記載
    之道路交通管理處罰條例第62條第1項僅為顯然錯誤之誤寫
    ，原處分機關得依行政程序法第101條予以更正云云（請見
    本院卷第2頁）。惟查，系爭裁決書除舉發違反法條欄記載
    為錯誤之道路交通管理處罰條例第62條第1項，尚於舉發違
    規事實欄位中記載對應該錯誤法條之「汽車駕駛人駕駛汽車
    肇事，無人受傷或死亡而未依規定處置」違規事實內容，其
    裁決書中之處罰規範及行為事實均相合致，難謂符合行政程
    序法第101條之顯然錯誤，復道路交通管理處罰條例第62 條
    第1項與第2項之罰鍰額度不同，亦難謂原處分機關上揭違誤
    未影響系爭裁決書裁處異議人1,300元罰鍰之正確性，是以
    原處分仍應予以撤銷。
五、受處分人雖未違反前揭肇事後未依規定處置之規定，但其仍
    有上揭輕微事故後未移置車輛致妨礙交通之交通違規情節，
    已如上述。受處分人上開交通違規事實應受裁罰之法律效果
    為何，均待原處分機關依其權責詳加認定，且事涉受處分人
    將來向法院聲明異議救濟之利益，本院不得遽以認定其他違
    規事實而變更原處分逕予裁罰。是本件經撤銷原處分後，仍
    應發回原處分機關，由原處分機關重新依法另為裁決。
據上論斷，應依道路交通管理處罰條例第87條第2項，道路交通
事件處理辦法第19條，裁定如主文。
中    華    民    國   100    年    12    月    5    日
                  刑事第十七庭  法  官  張谷瑛
以上正本證明與原本無異。
如不服本裁定應於送達後5日內向本院提出抗告狀。
中    華    民    國  100    年    12     月    8    日
                                書記官  吳書逸